臺灣高等法院高雄分院刑事判決　　　　99年度上訴字第1896號
上　訴　人
即　被　告　陳若綺
選任辯護人　周慶順律師
上　訴　人
即　被　告　葉志昇
上列上訴人等因偽證案件，不服臺灣高雄地方法院99年度審訴字
第2981號中華民國99年10月26日第一審判決（起訴案號：臺灣高
雄地方法院檢察署98年度偵字第23569 號），本院依簡式審判程
序，判決如下：
    主  文
上訴駁回。
陳若綺緩刑貳年，並應向國庫支付新臺幣參萬元。
    事實及理由
一、本件被告葉志昇、陳若綺2 人所犯係刑法第168 條偽證罪，
    其係死刑、無期徒刑、最輕本刑為3 年以上有期徒刑以外之
    罪，被告等於本院審理程序中就被訴事實為有罪之陳述，經
    告知被告等簡式審判程序之旨，並聽取檢察官及被告等之意
    見後，本院裁定進行簡式審判程序審理，合先敘明。
二、本案經本院審理結果，認第一審判決認事用法及量刑均無不
    當，應予維持，並引用第一審判決書（如附件）記載之事實
    、證據及理由。
三、另被告葉志昇上訴理由略以：因作證時李乾百在庭，致被告
    作證時有所顧忌，且作證前，李乾百透過友人傳話，使被告
    倍感壓力，致被告於作證時，一時失慮而犯本罪，起訴後，
    被告即向法院自白犯行，對李乾百犯罪事實之釐清有所助益
    ，應依刑法第172 條規定免除其刑；又被告僅就收受毒品有
    無對價關係之事實為偽證，對於大部分之事實仍誠實陳述，
    被告犯罪情節又與共同被告陳若綺相若，原審卻判處被告較
    重之刑度，原審量刑失衡且過重云云；被告陳若綺上訴理由
    ，則亦認為原審量刑過重，並請求附條件宣告緩刑。被告2
    人因而均指摘原審判決不當。
四、惟按法官於有罪判決中，究應如何量處罪刑，為實體法賦予
    審理法官裁量之刑罰權事項，法官行使此項裁量權，自得依
    據個案情節，參諸刑法第57條所定各款犯罪情狀之規定，於
    該法定刑度範圍內，基於合義務性之裁量，量處被告罪刑，
    此量刑之裁量權，固屬於憲法所保障法官獨立審判之核心，
    惟法院行使此項裁量權，亦非得以任意或自由為之，仍應受
    一般法律原理原則之拘束，即仍須符合法律授權之目的、法
    律秩序之理念、國民法律感情及一般合法有效之慣例等規範
    ，尤其應遵守比例原則及平等原則之意旨，否則即可能構成
    裁量濫用之違法，亦即如非有裁量逾越或裁量濫用之違法情
    事，自不得擅加指摘其違法或不當。查原審判決理由已說明
    係審酌被告2 人明知作證及具結之義務及處罰，且其前於該
    販賣毒品案件之偵查中亦曾另行具結作證，仍於原審98年度
    訴字第586 號案件審理時為虛偽之陳述，企圖誤導審判機關
    審理犯罪之正確性，耗費司法資源，且被告2 人所偽證之案
    件係法定刑為5 年以上之販賣第三級毒品罪，嚴重妨害司法
    發現真實，影響國家司法權之行使，實不值取。惟念被告2
    人所為之虛偽證詞終未獲法院採納，亦未造成錯誤裁判結果
    ，且均能坦承犯行，態度尚可，及參酌被告陳若綺無前科，
    被告葉志昇曾因施用毒品經觀察、勒戒處分執行完畢，及因
    販賣第二級、第三級毒品經原審以98年度訴字第371 號判決
    有罪，嗣經本院駁回上訴，目前仍在上訴中等情，亦有卷附
    其等之原審法院院內索引卡紀錄表報表及臺灣高等法院被告
    前案紀錄表可稽，足見被告陳若綺之平日素行尚可，而被告
    葉志昇部分雖不構成累犯，然已足見平日素行非佳，並綜合
    考量被告葉志昇係高職畢業、無業、家境貧寒，而被告陳若
    綺係高職畢業、從事餐飲業、家境勉持（見其等之警詢筆錄
    教育程度欄、職業欄及家庭經濟狀況欄之記載），及其上開
    犯罪情節等一切情狀，而分別酌情量處被告葉志昇有期徒刑
    5 月，被告陳若綺有期徒刑4 月。亦即原審判決依刑法第57
    條各款規定量刑，並說明量處被告2 人刑罰之原因，及被告
    2 人刑度不同之原因，且本院認其量刑並無違法或顯然失出
    失入，亦無何科罰與罪責不相當之瑕疵可指。另原審判決已
    依刑法第172 條規定減輕被告2 人刑罰，並說明理由，參諸
    被告2 人偽證行為，已造成妨害司法發現真實，響國家司法
    權之行使結果，則原審因被告2 人於原審審理中自白，而依
    法減輕其刑，而未免除其刑，於法亦無違誤。綜上，被告2
    人以上開情詞置辯，均指摘原審法院量刑過重，並無理由，
    均應予駁回。
五、另被告陳若綺未曾受有期徒刑以上刑之宣告，有臺灣高等法
    院被告前案紀錄表附卷可稽，本院審酌其素行尚可，目前有
    正當職業，有其提出之在職證明書附卷可憑，其應係一時失
    慮而觸犯刑典，其經此偵、審程序及科刑之宣告，當能知所
    警惕而信無再犯之虞，本院認前所宣告之刑以暫不執行為適
    當，爰依刑法第74條第1 項第1 款規定宣告緩刑2 年，並依
    刑法第74條第2 項第4 款規定，命其應向國庫支付新臺幣3
    萬元，以啟自新。而被告葉志昇另因販賣第二級、第三級毒
    品罪經原審以98年度訴字第371 號判決有罪，定應執行刑為
    有期徒刑16年，嗣經本院駁回上訴，目前仍在上訴中，已如
    上述，故認其不宜宣告緩刑，併此敘明。
據上論斷，應依刑事訴訟法第368 條、第373 條、第364 條、第
273 條之1 第1 項，刑法第74條第1 項第1 款、第2 項第4 款，
判決如主文。
本案經檢察官陳建年到庭執行職務。
中    華    民    國   100    年    1     月    28    日
                刑事第二庭  審判長法  官  林正雄
                                  法  官  黃壽燕
                                  法  官  邱明弘
以上正本證明與原本無異。
如不服本判決應於收受本判決後10日內向本院提出上訴書狀，其
未敘述上訴理由者，並得於提起上訴後10日內向本院補提理由書
狀（均須按他造當事人之人數附繕本）「切勿逕送上級法院」。
中    華    民    國   100    年    1     月    28    日
                                  書記官  林明威
附錄本案論罪科刑法條：
中華民國刑法第168 條
於執行審判職務之公署審判時或於檢察官偵查時，證人、鑑定人
、通譯於案情有重要關係之事項，供前或供後具結，而為虛偽陳
述者，處7 年以下有期徒刑。
附件：